臺灣新竹地方法院民事裁定      
                                      110年度訴字第755號
原      告  朱繼銘  
訴訟代理人  林殷竹律師
被      告  朱冬滿  
            王玉珍  

            朱繼卿  
上三人共同
訴訟代理人  楊隆源律師
追加被  告  朱繼先  
上列當事人間請求遷讓房屋等事件，本院裁定如下：
    主      文
原告備位之訴及假執行之聲請均駁回。
訴訟費用由原告負擔。
    事實及理由
一、按訴之預備合併，有客觀預備合併與主觀預備合併之分，主
    觀預備合併並有原告多數(共同原告對於同一被告為預備之
    合併)與被告多數(同一原告對於共同被告為預備之合併)之
    類型，其在學說及實務上，固因具體個案之不同，各按其性
    質而持肯定說與否定說互見；惟其中原告多數的主觀預備合
    併之訴，如先、備位原告之主張在實質上、經濟上具有同一
    性(非處於對立之地位)，並得因任一原告勝訴而達訴訟之目
    的，或在無礙於對造防禦而生訴訟不安定或在對造甘受此「
    攻防對象擴散」之不利益情形時，為求訴訟之經濟、防止裁
    判矛盾、發見真實、擴大解決紛爭、避免訴訟延滯及程序法
    上之紛爭一次解決，並從訴訟為集團之現象暨主觀預備合併
    本質上乃法院就原告先、備位之訴定其審判順序及基於辯論
    主義之精神以觀，自非不得合併提起(最高法院94年度台上
    字第283 號判決參照)。然於被告多數之主觀預備合併，因
    法院審理此種訴訟時，仍應就各該訴訟全部辯論，僅於先位
    之訴有理由時，無庸再就後位之訴為裁判，是後位當事人之
    被告可能未獲任何裁判，致其地位不安定，不僅與訴訟安定
    性原則有違；且先位當事人與他當事人間之裁判，對後位當
    事人並無法律上之拘束力，徒使後位當事人浪費無益之訴訟
    程序。又如適用民事訴訟法第55條共同訴訟人獨立之原則，
    於一被告上訴時，其效力不及於其他被告，亦難免有裁判矛
    盾之可能；故此時就後位訴訟部分應認其起訴與否屬不確定
    狀態。是除備位訴訟之當事人並未拒卻而應訴之情形外，自
    不應准許(最高法院98年度台上字第1486號判決意旨參照)。
二、次按，訴狀送達後，原告不得將原訴變更或追加他訴。但有
    下列各款情形之一者，不在此限：一、被告同意者。二、請
    求之基礎事實同一者。三、擴張或減縮應受判決事項之聲明
    者。四、因情事變更而以他項聲明代最初之聲明者。五、該
    訴訟標的對於數人必須合一確定時，追加其原非當事人之人
    為當事人者。六、訴訟進行中，於某法律關係之成立與否有
    爭執，而其裁判應以該法律關係為據，並求對於被告確定其
    法律關係之判決者。七、不甚礙被告之防禦及訴訟之終結者
    。被告於訴之變更或追加無異議，而為本案之言詞辯論者，
    視為同意變更或追加，民事訴訟法第255條固定有明文。
三、經查，原告起訴時以朱冬滿、王玉珍、朱繼卿為被告，依民
    法767條規定，請求被告三人遷讓返還房屋，並依同法179條
    規定，請求被告三人返還不當得利，而聲明：(一)被告朱冬
    滿應自門牌號碼新竹市○○區○○街000巷000弄0號之房屋遷出
    ，將該房屋返還原告，並給付原告新臺幣(下同)9,938元，
    及自民國(下同)110年2月1日起至清償日止，按年息5%之計
    算之利息，並自110年4月1日起至遷讓返還上開房屋之日止
    ，按月給付原告4,969元；(二)被告王玉珍應自門牌號碼新
    竹市○○區○○街000巷000弄0號之房屋遷出，將該房屋返還原
    告，並給付原告9,938元，及自110年2月1日起至清償日止，
    按年息5%之計算之利息，並自110年4月1日起至遷讓返還上
    開房屋之日止，按月給付原告4,969元；(三)被告朱繼卿應
    自門牌號碼新竹市○○區○○街000巷000弄0號之房屋遷出，將
    該房屋返還原告，並給付原告29,814元，及自109年9月1日
    起至清償日止，按年息5%之計算之利息，並自110年4月1日
    起至遷讓返還上開房屋之日止，按月給付原告4,969元；(四
    )訴訟費用由被告等負擔。嗣於111年3月1日以民事訴訟變更
    追加狀，將訴外人朱繼先追加為被告，並將原聲明變更為先
    位聲明，同時追加備位聲明為：(一)被告朱冬滿應配合將門
    牌號碼新竹市○○區○○街000巷000弄0號之房屋辦理移轉過戶
    登記為被告朱冬滿所有；(二)被告朱冬滿應配合原告辦理關
    於門牌號碼新竹市○○區○○街000巷000弄0號之房屋之房屋貸
    款移轉，由被告朱冬滿負擔；(三)被告朱冬滿應給付原告7,
    324,790元，及自起訴狀繕本送達翌日起至清償日止，按年
    息5%計算之利息；(四)被告朱繼先應給付原告350,000元，
    及自起訴狀繕本送達翌日起至清償日止，按年息5%計算之利
    息；(五)原告願供擔保准為宣告假執行；(六)訴訟費用由被
    告等負擔(見本院卷二第93頁以下)。嗣被告朱冬滿、王玉珍
    、朱繼卿以民事答辯(四)狀(見本院卷二第125頁以下)，以
    請求基礎事實與起訴時顯不相同為由，表明不同原告之追加
    ；另追加被告朱繼先則以民事答辯狀(見本院卷二第241頁以
    下)，以基礎事實、被告人數對象、請求權基礎均不相同為
    由，亦表明不同原告之追加。經核原告所為追加，就被告朱
    冬滿、王玉珍、朱繼卿部分，核與民事訴訟法第255條第1項
    但書規定不符，且被告朱冬滿、王玉珍、朱繼卿業以民事答
    辯(四)狀表明不同原告之追加；另就追加被告朱繼先部分，
    乃主觀預備訴之合併中同一原告對於多數被告為預備合併之
    類型，稽諸首揭說明，除備位訴訟之當事人「未拒卻而應訴
    」之情形，基於訴訟經濟之考量，而得例外予以許可外，因
    對後位訴訟被告起訴與否係屬不確定之狀態，自不應准許。
    嗣追加被告朱繼先以民事答辯狀表明不同原告之追加，而有
    「拒卻」之情事，依前揭說明，原告原聲明請求部分，固屬
    合法，應由本院另行判決，惟原告追加備位聲明請求部分，
    於法尚有未合，應予駁回。
四、依民事訴訟法第249條第1項第6款、第95條、第78條，裁定
    如主文。
中　　華　　民　　國　　111 　年　　10　　月　　17　　日
                  民事庭  法  官  張百見
以上正本係照原本作成。
如對本裁定抗告須於裁定送達後10日內向本院提出抗告狀
中　　華　　民　　國　　111 　年　　10　　月　　17　　日
                          書記官  林盈伸